---
title: "survie univariée SLA"
output:
  word_document: default
  html_notebook: default
---
```{r allsource, echo=FALSE, message=FALSE}
#source("F:/to push/sla_git/src/survie_univ.R")  
source("d:/to push/sla_git/src/libraries_SLA.R")
source("d:/to push/sla_git/src/fonctions_SLA.R")

```

```{r, echo=FALSE}
sla <- readRDS("d:/to push/sla_git/data/BASE_SLA_allbl.rds")

sla$rilu <- ifelse (sla$DEBRILU < sla$DATEVNI & (is.na(sla$FINRILU) | sla$FINRILU>sla$DATEVNI), 1, 0) #je fais l'hyp qu'il n'y a pas de NA

sla$keep <- ifelse (sla$DATEVNI<=sla$ddn,1,0)

sla <- sla[sla$keep==1, ]
sla$time.vni <- as.numeric(sla$ddn - sla$DATEVNI)
sla$time.sym <- as.numeric(sla$ddn - sla$FIRSTSYMPTOM)
sla$censor <- ifelse (!is.na(sla$date_dc),1, 0)
sla$sex <- factor(sla$sex_def, levels=c(1,2), labels=c("h","f") ) #1 = 'Masculin' 2 = 'Féminin'
sla$sex <- sla$sex_def #1 = 'Masculin' 2 = 'Féminin'
sla$agevni <- round(as.numeric(sla$DATEVNI-sla$DOB)/365.25,0)
sla$rilu <- ifelse(sla$DATEVNI>sla$DEBRILU & !is.na(sla$DEBRILU), 1,0)
sla$rilu <- ifelse(sla$DATEVNI<sla$FINRILU & !is.na(sla$FINRILU), 0,sla$rilu)
sla$familial <- ifelse (is.na(sla$familial),0,sla$familial)
#sla$ddn <- ifelse(sla$ddn>as_date("2015-08-27"), as_date("2015-08-27"), sla$ddn) #voir avec Yann

var_bl <- c("familial", "sex", "agevni", "LIEUDEB_recode", "rilu", "dysp","orthop","CVF_ASSIS_perc_pred","CVF_COUCHE_perc_pred","SNIP_cmH2O",
  "SNIP_perc_pred","PIMAX_cmH2O","PIMAX_perc_pred","perc_time_under_spo2_90","time_under_spo2_90_h","bicar","ALS_score","bulb_score")

var_quali <- c("familial", "sex", "LIEUDEB_recode", "rilu", "dysp", "orthop")
var_quanti <- var_bl [! var_bl %in% var_quali]

sla[,var_quanti] <- apply(sla[,var_quanti], 2, function(x) as.numeric(x))
sla[,var_quali[!var_quali%in% "LIEUDEB_recode"]] <- apply(sla[,var_quali[!var_quali%in% "LIEUDEB_recode"]], 2, function(x) as.numeric(x))

summary(sla)
str(sla)
```


#Description de la population 
```{r, echo=FALSE}
table_var_quali <- lapply(var_quali, function(i){
  data <- sla[,i]
  names_levels <- levels(as.factor(data))
  a <- lapply(names_levels, function(x) {
    tmp <- as.numeric(table(data)[x])
    tmpbis <- round(as.numeric(prop.table(table(data))[x]),3)*100
    tmptot <- paste0(tmp," (",tmpbis,"%)")
    
    nNA <- table(is.na(data))
    pNA <- round(prop.table(table(is.na(data))),3)
    if (is.na(nNA[2]))  {
      if (which(names_levels==x)==1) nNA <- paste0 (0," (0%)")
      else nNA <- ""
    }
    else {
      if (which(names_levels==x)==1){
        nNA <- as.numeric (nNA[names(nNA)==TRUE])
        pNA <- as.numeric (pNA[names(pNA)==TRUE])*100
        nNA <- paste0(nNA," (",pNA,"%)")  
      }
      else nNA <- ""
    }
    cbind(tmptot,nNA)
      
  })
  a <- do.call(rbind,a)
  #a <- cbind (a,nNA)
  rownames(a) <- paste0(i,"_",names_levels) 
  colnames(a) <- c("valeur","missing values")
  # a <- rbind (a,nNA)
  # rownames(a)[-nrow(a)] <- paste0(i,"_",names_levels) 
  return(a)
})
table_var_quali <- do.call(rbind,table_var_quali)

table_var_quanti <- lapply(var_quanti, function(i){ #median ou moyenne? (sachant qu'on ne vérifie pas normalité des baselines)
  data <- sla[,i]
  med <- round(median (data,na.rm=T),2)
  quant <- round(quantile(data,na.rm=T),2)
  Q1 <- quant[2]
  Q3 <- quant[4]
  a <- paste0(med," (",Q1,"-",Q3,")")
  #browser()

  nNA <- table(is.na(data))
  pNA <- round(prop.table(table(is.na(data))),3)
  if (is.na(nNA[2]))  nNA <- paste0 (0," (0%)")
  else {
    nNA <- as.numeric (nNA[names(nNA)==TRUE])
    pNA <- as.numeric (pNA[names(pNA)==TRUE])*100
    nNA <- paste0(nNA," (",pNA,"%)")
  }
  # a <- rbind (a,nNA)
  # rownames(a)[-nrow(a)] <- paste0(i,"*") 
  a <- cbind (a,nNA)
  rownames(a) <- paste0(i,"*")
  colnames(a) <- c("valeur","missing values")
  return(a)
})
table_var_quanti <- do.call(rbind,table_var_quanti)

table_var <- rbind(table_var_quali,table_var_quanti)
kable(table_var)

```


#VERSION DEBUT = PREMIERS SYMPTOMES


##Suivi et survie globale

```{r, echo=FALSE}
#range date de début
deb1 <- range(sla$FIRSTSYMPTOM,na.rm=T)
```

range date de début :  
`r deb1`

```{r, echo=FALSE, message=FALSE}
#https://www.r-bloggers.com/survival-plots-have-never-been-so-informative/

#suivi
sym.suiv <- survfit(Surv(sla$time.sym,1-sla$censor)~1)

med <- min(sym.suiv$time[sym.suiv$surv<=0.5])#mediane de survie
j <- paste0 (summary(sym.suiv)$table['median']," [",summary(sym.suiv)$table['0.95LCL'],"-",summary(sym.suiv)$table['0.95UCL'],"]")
an <- paste0 (round(summary(sym.suiv)$table['median']/365.25,2)," [",round(summary(sym.suiv)$table['0.95LCL']/365.25,2),"-",round(summary(sym.suiv)$table['0.95UCL']/365.25,2),"]")

#plot(sym.suiv,xscale=365.25, yscale= 100, xlab="time (years)")
#ggsurvplot(sym.suiv, risk.table = TRUE,ggtheme = theme_bw(),col="blue",surv.scale="percent")
ggsurv(sym.suiv) 
```

Fig1. Courbe de suivi en fonction du temps  


Médiane de suivi :  

En jour : `r j`  
En annee : `r an`   


```{r, echo=FALSE}
#survie
sym.surv <- survfit(Surv(sla$time.sym,sla$censor)~1, conf.int=.95)
#plot(sym.surv,xscale=365.25, yscale= 100, xlab="time (years)")
med1 <- min(sym.surv$time[sym.surv$surv<=0.5])#mediane de survie

j <- paste0 (summary(sym.surv)$table['median']," [", summary(sym.surv)$table['0.95LCL'], "-", summary(sym.surv)$table['0.95UCL'], "]")
an <- paste0 (round(summary(sym.surv)$table['median']/365.25,2)," [", round(summary(sym.surv)$table['0.95LCL']/365.25,2), "-", round(summary(sym.surv)$table['0.95UCL']/365.25,2),"]")

#ggsurvplot(sym.surv, risk.table = TRUE,ggtheme = theme_bw(),col="blue",surv.scale="percent")
ggsurv(sym.surv)
```

Fig2. Courbe de survie en fonction du temps 


Médiane de survie :  

En jour : `r j`  
En annee : `r an`


## Survie selon baseline :

### Verification des hypothèses: 

#### Hypothèse des risques proportionnels

```{r, echo=FALSE, message=FALSE}
par(mfrow=c(2,2))
for (x in var_bl){
  b <- cox.zph(coxph(Surv(sla$time.sym,sla$censor)~sla[,x]))
  plot(b)
}

# for (x in var_bl){
#  b <- cox.zph(coxph(Surv(sla$time.sym,sla$censor)~sla[,x]))
#  #browser()
#  b <- ggcoxzph.1var(b,var=x)
#  #b <- plotMe(b)
#  print(b)
# }

# p <- lapply(var_bl[-4],function(x){
#  b <- cox.zph(coxph(Surv(sla$time.sym,sla$censor)~sla[,x]))
#  #browser()
#  b <- ggcoxzph.1var(b,var=x)
#  #b <- plotMe(b)
#  return (b)
# })
# print(p)

```
cox<-coxph(Surv(time.sym,censor)~ALS_score, data=sla)
summary(cox)
z<-cox.zph(cox, transf="rank")
zi<-cox.zph(cox, transf="identity")
z

par(mfrow=c(1,1))
plot(zi)
abline(h=0)
abline(h=coef(cox), col="blue")

ti<-sort(unique(c(0, sla$time.sym[sla$censor==1])));ti
slat<-sla
slat$start<-0
slat$stop<-slat$time.sym
slat$evt<-slat$censor
slat<-survSplit(slat, start="start", end="stop", cut=ti, event="evt")
slat$at<-slat$ALS_score*log(slat$stop)
coxt<-coxph(Surv(start, stop, evt)~ALS_score+at, data=slat)
summary(coxt)

zt<-cox.zph(coxt, transf="rank")
zt

zti<-cox.zph(coxt, transf="identity")
par(mfrow=c(2,1))
plot(zti[1])
abline(h=0)
abline(h=coef(coxt)[1], col="blue")
plot(zti[2])
abline(h=0)
abline(h=coef(coxt)[2], col="blue")

s<-sla[!is.na(sla$time.sym),]
s$tan<-s$time.sym/365.25
s$an<-substring(s$FIRSTSYMPTOM, 1, 4)
y<-as.numeric(as.Date("01/09/2015", "%d/%m/%Y"))-as.numeric(s$FIRSTSYMPTOM)
hist(y/365.25)
summary(y)
table(s$an)

suivi<-survfit(Surv(tan, 1-censor)~1, data=s)
suivi




sla$a<-sla$bulb_score
s<-sla[!is.na(sla$a) & !is.na(sla$time.sym),]
cox<-coxph(Surv(time.sym,censor)~a, data=s)
  z<-cox.zph(cox, transf="rank")
  zi<-cox.zph(cox, transf="identity")
  z

ti<-sort(unique(c(0, sla$time.sym[sla$censor==1])));ti
st<-s
st$start<-0
st$stop<-st$time.sym
st$evt<-st$censor
st<-survSplit(st, start="start", end="stop", cut=ti, event="evt")
st$at<-st$a*log(st$stop)
coxt<-coxph(Surv(start, stop, evt)~a+at, data=st)
summary(coxt)
  zt<-cox.zph(coxt, transf="rank")
  zti<-cox.zph(coxt, transf="identity")
  zt

cox2<-coxph(Surv(time.sym,censor)~poly(a, df=2, raw=T), data=s)
summary(cox2)

cox0<-coxph(Surv(time.sym,censor)~1, data=s)
r<-residuals(cox0, "martingale")
lw<-lowess(r~s$a)
plot(z)
abline(h=0)
abline(h=coef(cox), col="blue")
plot(s$a, r)
lines(lw)

summary(cox)

```{r, echo=FALSE}
a <- lapply(var_bl,function(x){
  a <- cox.zph(coxph(Surv(sla$time.sym,sla$censor)~sla[,x]))
  #plot(a,main=x)
  a <- data.frame(a$table)
  a <- a[nrow(a),3]
  return(a)
})
risque.prop.all <- data.frame(var_bl,pval=round(unlist(a),3))
kable(risque.prop.all)
```

#### Hypothèse de loglinéarité

```{r, echo=FALSE}
pl <- lapply(var_quanti,function(i){
  a <- coxph(Surv(sla$time.vni,sla$censor)~sla[,i])
  res <- residuals(a, type="martingale")
  X <- sla[,i]
  X <- X[!is.na(sla[,i])]
  g <- qplot(X,res,xlab=i,ylab="residuals") +
    geom_hline(yintercept = 0) +
    stat_smooth(method="loess")
  return (g)
  })
 ml <- marrangeGrob(pl,ncol=3,nrow=2,top = NULL)
 print(ml)
```



```{r, echo=FALSE}
pl <- lapply(var_quanti,function(i){
  a <- coxph(Surv(sla$time.vni,sla$censor)~sla[,i])
  res <- residuals(a, type="martingale")
  X <- sla[,i]
  X <- X[!is.na(sla[,i])]
  
  b <- coef(a)
  reslm <- lm(b*X+res~X)
  g <- qplot(X,b*X+res,xlab=i,ylab="component+residuals") +
    geom_abline(intercept = reslm$coefficients[1],slope=reslm$coefficients[2]) 
  g <-  g+stat_smooth(method="loess")
  return(g)
})
 ml <- marrangeGrob(pl,ncol=3,nrow=2,top = NULL)
 print(ml)
```


### Test du score (log rank) et HR 

```{r, echo=FALSE}
get_HR_score <- function(x){
  a <- coxph(Surv(sla$time.vni,sla$censor)~sla[,x])
  b<-summary(a)
  res <- round(as.numeric(b$sctest[3]),3)
  HR <- round(exp(coef(a)),2)
  up95 <- round(exp(confint(a)),2)[1]
  low95 <-round(exp(confint(a)),2)[2]
  HRIC <- paste0(HR, " [",low95,"-",up95,"]")
  .res <- c(x,test_du_score=res, HR=HRIC)
  return(.res)
}
score <- lapply(var_bl[-4],get_HR_score)
score <- do.call(rbind,score)

a <- get_HR_score(var_bl[4])
l <- lapply(3:6, function(i){
  j <- i-2
  paste(levels(as.factor(sla[,  var_bl[4]]))[-1][j],as.character(data.frame(a)[,1][i]))
})
l <- do.call(rbind,l)
res_lieudeb <- cbind(rbind(c("LIEUDEB_recode", "0" ),c("",""),c("",""),c("","")),l)
#score <- unlist(score)
score <- rbind(score,res_lieudeb)
# df.test.score.sym <-data.frame(var_bl,test_du_score=unlist(score))
# kable(df.test.score.sym)
kable(score)
```


## Courbes de survie pour variables qualitatives

```{r, echo=FALSE}
for (i in var_quali){
  var <- sla[,i]
  var <- as.factor(var)
  a <- survfit(Surv(sla$time.sym,sla$censor)~var, conf.int=.95)
  g <- ggsurv(a)
  # plot(a,col=c(2,4),xscale=365.25, yscale= 100, xlab="time (years)", main=i)
  # legend (3000,1,legend=c(levels(var)),lty=c(1,1),col=c(2,4))
g <- g +
    guides(linetype = FALSE)+
    scale_colour_discrete( name = i, labels = levels(var))+
    labs(title = paste0("Survie en fonction de ",i), x = "Time, years", y = "Survival, %") +
    scale_x_continuous(breaks=seq(0,max(sla$time.vni),365.25), labels=0:(length(seq(0,max(sla$time.vni),365.25))-1)) +
     scale_y_continuous(labels=percent) 
  print(g)
}

```



#VERSION DEBUT = MISE EN PLACE VNI


##Suivi et survie globale

```{r, echo=FALSE}
#range date de début
deb1 <- range(sla$DATEVNI,na.rm=T)
```

range date de début :  
`r deb1`

```{r, echo=FALSE, message=FALSE}
#https://www.r-bloggers.com/survival-plots-have-never-been-so-informative/

#suivi
vni.suiv <- survfit(Surv(sla$time.vni,1-sla$censor)~1)

med <- min(vni.suiv$time[vni.suiv$surv<=0.5])#mediane de survie
j <- paste0 (summary(vni.suiv)$table['median']," [",summary(vni.suiv)$table['0.95LCL'],"-",summary(vni.suiv)$table['0.95UCL'],"]")
an <- paste0 (round(summary(vni.suiv)$table['median']/365.25,2)," [",round(summary(vni.suiv)$table['0.95LCL']/365.25,2),"-",round(summary(vni.suiv)$table['0.95UCL']/365.25,2),"]")

#plot(vni.suiv,xscale=365.25, yscale= 100, xlab="time (years)")
#ggsurvplot(vni.suiv, risk.table = TRUE,ggtheme = theme_bw(),col="blue",surv.scale="percent")
ggsurv(vni.suiv) 
```

Fig3. Courbe de suivi en fonction du temps  


Médiane de suivi :  

En jour : `r j`  
En annee : `r an`   


```{r, echo=FALSE}
#survie
vni.surv <- survfit(Surv(sla$time.vni,sla$censor)~1, conf.int=.95)
#plot(vni.surv,xscale=365.25, yscale= 100, xlab="time (years)")
med1 <- min(vni.surv$time[vni.surv$surv<=0.5])#mediane de survie

j <- paste0 (summary(vni.surv)$table['median']," [", summary(vni.surv)$table['0.95LCL'], "-", summary(vni.surv)$table['0.95UCL'], "]")
an <- paste0 (round(summary(vni.surv)$table['median']/365.25,2)," [", round(summary(vni.surv)$table['0.95LCL']/365.25,2), "-", round(summary(vni.surv)$table['0.95UCL']/365.25,2),"]")

#ggsurvplot(vni.surv, risk.table = TRUE,ggtheme = theme_bw(),col="blue",surv.scale="percent")
ggsurv(vni.surv)
```

Fig4. Courbe de survie en fonction du temps 


Médiane de survie :  

En jour : `r j`  
En annee : `r an`


## Survie selon baseline :

### Verification des hypothèses: 

#### Hypothèse des risques proportionnels

```{r, echo=FALSE}
par(mfrow=c(2,2))
for (x in var_bl){
  b <- cox.zph(coxph(Surv(sla$time.vni,sla$censor)~sla[,x]))
  plot(b)
}

# par(mfrow=c(2,2))
# for (x in var_bl){
#  b <- cox.zph(coxph(Surv(sla$time.vni,sla$censor)~sla[,x]))
#  #browser()
#  b <- ggcoxzph.1var(b,var=x)
#  #b <- plotMe(b)
#  print(b)
# }

# p <- lapply(var_bl[-4],function(x){
#  b <- cox.zph(coxph(Surv(sla$time.vni,sla$censor)~sla[,x]))
#  #browser()
#  b <- ggcoxzph.1var(b,var=x)
#  #b <- plotMe(b)
#  return (b)
# })
# print(p)

```

```{r, echo=FALSE}
a <- lapply(var_bl,function(x){
  a <- cox.zph(coxph(Surv(sla$time.vni,sla$censor)~sla[,x]))
  #plot(a,main=x)
  a <- data.frame(a$table)
  a <- a[nrow(a),3]
  return(a)
})
risque.prop.all <- data.frame(var_bl,pval=round(unlist(a),3))
kable(risque.prop.all)
```

#### Hypothèse de loglinéarité

```{r}
pl <- lapply(var_quanti,function(i){
  a <- coxph(Surv(sla$time.vni,sla$censor)~sla[,i])
  res <- residuals(a, type="martingale")
  X <- sla[,i]
  X <- X[!is.na(sla[,i])]
  g <- qplot(X,res,xlab=i,ylab="residuals") +
    geom_hline(yintercept = 0) +
    stat_smooth(method="loess")
  return (g)
  })
 ml <- marrangeGrob(pl,ncol=3,nrow=2,top = NULL)
 print(ml)
```



```{r, echo=FALSE}
pl <- lapply(var_quanti,function(i){
  a <- coxph(Surv(sla$time.vni,sla$censor)~sla[,i])
  res <- residuals(a, type="martingale")
  X <- sla[,i]
  X <- X[!is.na(sla[,i])]
  
  b <- coef(a)
  reslm <- lm(b*X+res~X)
  g <- qplot(X,b*X+res,xlab=i,ylab="component+residuals") +
    geom_abline(intercept = reslm$coefficients[1],slope=reslm$coefficients[2]) 
  g <-  g+stat_smooth(method="loess")
  return(g)
})
 ml <- marrangeGrob(pl,ncol=3,nrow=2,top = NULL)
 print(ml)
```


### Test du score (log rank) et HR 

```{r, echo=FALSE}
get_HR_score <- function(x){
  a <- coxph(Surv(sla$time.vni,sla$censor)~sla[,x])
  b<-summary(a)
  res <- round(as.numeric(b$sctest[3]),3)
  HR <- round(exp(coef(a)),2)
  up95 <- round(exp(confint(a)),2)[1]
  low95 <-round(exp(confint(a)),2)[2]
  HRIC <- paste0(HR, " [",low95,"-",up95,"]")
  .res <- c(x,test_du_score=res, HR=HRIC)
  return(.res)
}
score <- lapply(var_bl[-4],get_HR_score)
score <- do.call(rbind,score)

a <- get_HR_score(var_bl[4])
l <- lapply(3:6, function(i){
  j <- i-2
  paste(levels(as.factor(sla[,  var_bl[4]]))[-1][j],as.character(data.frame(a)[,1][i]))
})
l <- do.call(rbind,l)
res_lieudeb <- cbind(rbind(c("LIEUDEB_recode", "0" ),c("",""),c("",""),c("","")),l)
#score <- unlist(score)
score <- rbind(score,res_lieudeb)
# df.test.score.vni <-data.frame(var_bl,test_du_score=unlist(score))
# kable(df.test.score.vni)
kable(score)
```


## Courbes de survie pour variables qualitatives

```{r, echo=FALSE}
for (i in var_quali){
  var <- sla[,i]
  var <- as.factor(var)
  a <- survfit(Surv(sla$time.vni,sla$censor)~var, conf.int=.95)
  g <- ggsurv(a)
  g <- g +
    guides(linetype = FALSE)+
    scale_colour_discrete( name = i, labels = levels(var))+
    labs(title = paste0("Survie en fonction de ",i), x = "Time, years", y = "Survival, %") +
    scale_x_continuous(breaks=seq(0,max(sla$time.vni),365.25), labels=0:(length(seq(0,max(sla$time.vni),365.25))-1)) +
     scale_y_continuous(labels=percent) 
  print(g)
}

```

